【裁判字號】    98,交抗,127
【裁判日期】    981215
【裁判案由】    違反道路交通管理處罰條例聲明異議
【裁判全文】
臺灣高等法院花蓮分院刑事裁定         98年度交抗字第127號
抗  告  人  甲○○
即受處分人
上列抗告人因違反道路交通管理處罰條例案件，不服臺灣花蓮地
方法院中華民國98年11月10日所為裁定（98年度交聲字第384號
），提起抗告，本院裁定如下：
    主  文
抗告駁回。
    理  由
一、抗告意旨略以：伊97年12月19日並無違反道路交通管理處罰
    條例第48條第1條第2款規定之行為，係警察任意開立違規單
    ，故原處分機關所為花監違字第裁44-P00000000號裁決書(
    下稱系爭裁決書)處抗告人罰鍰新臺幣1,800元，係不當，且
    原審法院未就異議及陳述理由為實質審理，爰請求撤銷原裁
    定，另為適法之裁定云云。
二、按受處分人，不服第 8條主管機關所為之處罰，得於接到裁
    決書之翌日起20日內，向管轄地方法院聲明異議；交通法庭
    認聲明異議不合法律上之程式或其異議權已經喪失者，應以
    裁定駁回之，道路交通管理處罰條例第87條第 1項、道路交
    通案件處理辦法第18條前段分別定有明文。故受處分人自應
    於上開規定之期間內向法院聲明異議，倘受處分人逾期異議
    ，即於法不合，法院自應裁定駁回。
三、經查：
（一）本件抗告人於97年12月19日經警開立舉發違反道路交通管
      理事件通知單，抗告人拒絕簽收，原處分機關乃將系爭裁
      決書於98年7月2日以掛號郵寄方式送達抗告人，並由抗告
      人本人收受，有上開通知單及送達證書影本附卷可稽，而
      抗告人住所位在花蓮縣花蓮市，並無須加計在途期間，故
      其20日之異議期間，應自送達之翌日即98年7月3日起算，
      至98年7月22日即已屆滿，抗告人則於98年10月15日始向
      原處分機關提出陳述書（同年月16日由原處分機關收件）
      ，表明其對系爭裁決不服之意，再於98年10月29向原審具
      狀聲明異議等情，有上開陳述書影本及本件異議狀各 1份
      附卷可參，其聲明異議已逾20日之法定期間，故已逾期甚
      為明確。依上揭規定及說明，本件異議顯然不合法律上之
      程式而不合法，且無從命其補正，原審因而為駁回之諭知
      ，並無違誤，抗告意旨所指，並無理由。
（二）至抗告人所稱原裁定未就異議及陳述理由事項予以實質審
      查部分，法院就案件審查應遵循「先形式審查後實體審理
      」原則，抗告人所爭執問題係屬實體事項，本件抗告人之
      聲明異議形式上既已不合法律上程式而不合法，且無從命
      其補正，即應予以駁回，本院及原審法院均無從為實體上
      之審理(最高法院72年台上字第4481號判例參照)，併此敘
      明。
四、據上論結，應依道路交通管理處罰條例第89條，道路交通案
    件處理辦法第26條，刑事訴訟法第412條，裁定如主文。
中    華    民    國    98    年    12    月    15    日
                      交通法庭審判長法官  何 方 興
                                    法官  林 德 盛
                                    法官  王 紋 瑩
以上正本證明與原本無異。
本件不得再抗告。
中    華    民    國    98    年    12    月    15    日
                                  書記官  李 芸 宜


司法院資訊處製作；財團法人民間司法改革基金會備份。
